【裁判字號】    98,訴,973
【裁判日期】    981207
【裁判案由】    毒品危害防制條例
【裁判全文】
臺灣基隆地方法院刑事判決               98年度訴字第973號
公  訴  人  臺灣基隆地方法院檢察署檢察官
被      告  己○○
                    現於臺灣基隆監獄
選任辯護人  侯傑中  律師
上列被告因違反毒品危害防制條例等案件，經檢察官提起公訴（
98年度偵字第1488號），本院判決如下：
    主  文
己○○所犯如附表三「所犯罪名」欄所示之罪，均累犯，各處如
附表三「宣告刑」欄所示之刑；又意圖販賣而持有第二級毒品罪
，累犯，處有期徒刑參年；附表四編號二、四、五、六、七、八
均沒收。又持有第一級毒品，累犯，處有期徒刑肆月；附表四編
號一所示之物沒收銷燬之。應執行有期徒刑拾壹年，扣案如附表
四所示之物均沒收銷燬之。未據扣案販賣第二級毒品所得財物新
臺幣拾肆萬元沒收；如全部或一部不能沒收時，以其財產抵償之
。
其餘附表一編號2、4被訴販賣第二級毒品部分均無罪。
    事  實
一、己○○前因施用毒品經本院判處有期徒刑5月，另因轉讓毒
    品及妨害公務等案件經臺灣高等法院判處應執行有期徒刑1
    年8月，與上開有期徒刑5月，再經臺灣高等法院以93年度聲
    字第358號裁定應執行有期徒刑2年，2件接續執行，於95年8
    月30日假釋，並於96年4月8日假釋期滿，未經撤銷假釋，其
    未執行之刑以已執行完畢論。詎己○○仍不知悔改，明知海
    洛因及安非他命分屬毒品危害防制條例列管之第一級、第二
    級毒品，任何人不得非法販賣、轉讓及持有，竟仍於不詳時
    、地，向不詳人士取得海洛因12包（合計純質淨重9.08公克
    ）而持有之；另基於販賣、轉讓第二級毒品安非他命之犯意
    ，以其所使用之0000000000號行動電話門號為聯絡工具，於
    附表一編號3所示之時、地，販賣第二級毒品安非他命予甲○○施用；又於附表一編號1所示時、地經由丁○○聯絡幫
    助販賣予姓名不詳之己○○朋友施用。另於附表二所示時、
    地，分別轉讓第二級毒品安非他命與丙○○、乙○○等人施
    用。另基於意圖販賣營利，於98年3月24日晚上，在臺北市
    京華城百貨公司門口（起訴書誤載為台北縣三重市○○路某
    處），以新臺幣（下同）85萬元之價錢，向真實姓名年籍不
    詳，綽號「阿明」之成年男子購買安非他命半公斤後，攜回
    基隆市○○區○○路86號1樓而持有伺機販賣。嗣於98年3
    月25日3時50分許，分別在基隆市○○區○○路86號1樓、臺
    北縣萬里鄉嵌腳15、16號及基隆市○○區○○路84巷22之7
    號等處為海巡署北部地區巡防局臺北機動查緝隊會同基隆市
    警察局、臺北縣政府警察局等單位查獲，並扣得第一級毒品
    海洛因12包（合計純質淨重9.08公克）、夾鍊袋1只、殘渣
    袋3只、分裝袋1批、電子磅秤2台、行動電話10支、帳本2本
    、電熱器1台、瓦斯噴燈1組、分裝器具1批、注射針筒7支、
    吸食器1組、空燒杯1只、海洛因純度檢測器1台、壓模器1組
    、與本案無關之現金6萬元、安非他命19包（合計純質淨重
    459.81公克）、第 四 級 毒品麻黃鹼4包（合計純質淨重
    1600.76公克）、內含安非他命及麻黃鹼之燒杯3只（內含安
    非他命純質淨重合計26.38公克）等物，始悉上情。
二、案經海巡署北部地區巡防局臺北機動查緝隊移送臺灣基隆地
    方法院檢察署檢察官偵查起訴。
    理  由
壹、程序事項：證據能力
一、按被告以外之人於審判外之言詞或書面陳述，除法律有規定
    者外，不得作為證據；被告以外之人於檢察事務官、司法警
    察官或司法警察調查中所為之陳述，與審判中不符時，其先
    前之陳述具有較可信之特別情況，且為證明犯罪事實存否所
    必要者，得為證據。刑事訴訟法第159條第1項、第159條之2
    定有明文。換言之，被告以外之人必於審判中到場而為陳述
    ，乃其內容竟與先前陳述不符，且先前陳述具有較可信之特
    別情況，且為證明犯罪事實存否之所必要，即具備所指之可
    信性及必要性，斯時始可例外賦予證據適格之地位。所謂與
    審判中不符，乃指其陳述自身前後之不符或與審判中之其他
    證據相互齟齬，致就主要事實應為相異之認定者是。較可信
    之特別情況，則重其陳述內容，是否出於供述者之真意、有
    無違法取供情事之信用性，而非重在其陳述內容究否足以證
    明被告犯罪，又是否與事實相符。是判斷所指之特別可信，
    自應就偵查或調查筆錄製作之原因、過程及其功能等項目加
    以綜合觀察，據以判斷該傳聞證據是否「有特別可信之情況
    」，倘可據以認定其任意性暨信用性俱無疑慮者，即可例外
    賦予證據能力，俾其成為法院審判時之適格證據。是以證人
    丙○○、乙○○於警詢時之證述，與檢察官偵查時之證述大
    致相符合，則其等於警詢之陳述，自無庸引為證據，而認其
    無證據能力。
二、按被告以外之人於偵查中向檢察官所為陳述，除顯有不可信
    之情況者外，得為證據，同法第159條之1第2項定有明文。
    偵查中對被告以外之人（包括證人、鑑定人、告訴人、被害
    人及共同被告等）所為之偵查筆錄，或被告以外之人向檢察
    官所提之書面陳述，性質上均屬傳聞證據。惟現階段刑事訴
    訟法規定檢察官代表國家偵查犯罪、實施公訴，依法其有訊
    問被告、證人及鑑定人之權，證人、鑑定人且須具結，而實
    務運作時，檢察官偵查中向被告以外之人所取得之陳述，原
    則上均能遵守法律規定，不致違法取供，其可信度極高，職
    是，被告以外之人前於偵查中已具結而為證述，除反對該項
    供述得具有證據能力之一方，已釋明「顯有不可信之情況」
    之理由外，不宜以該證人未能於審判中接受他造之反對詰問
    為由，即遽指該證人於偵查中之陳述不具證據能力。是證人
    丙○○、乙○○、陳乃綺、甲○○、丁○○於檢察官偵查時
    具結所為之證述，被告未曾提及檢察官在偵查時，有任何不
    法取供之情形，是客觀上並無顯不可信之情況，前揭證人於
    偵查中之證言自具有證據能力。辯護人主張證人於偵查時之
    證言，認未經詰問無證據能力，惟辯護人無法釋明「顯有不
    可信之情況」，是以仍認具有證據能力。
三、又被告以外之人於審判外之陳述，經當事人於審判程序同意
    作為證據，法院審酌該言詞陳述或書面陳述作成時之情況，
    認為適當者，亦得為證據；當事人、代理人或辯護人於法院
    調查證據時，知有上開刑事訴訟法第159條第1項不得為證據
    之情形，而未於言詞辯論終結前聲明異議者，視為有前項之
    同意，刑事訴訟法第159條之5亦有明文。本案起訴書所列舉
    上述以外之各項證據，經本院於審判程序提示予被告，並告
    以內容要旨，被告、辯護人、檢察官均表示無意見，且未聲
    明異議，本院審酌相關言詞陳述或書面陳述作成時之情況，
    認為適當，依前揭法條意旨，均得援為本案證據。
貳、實體事項（有罪部分)
一、訊據被告己○○固承認於附表一編號1、3所示之時間，以
    00000000 00行動電話與證人丁○○、甲○○等人通話聊天
    及持有第一級毒品海洛因、第二級毒品安非他命行為，然矢
    口否認有販賣、意圖販賣持有安非他命及轉讓安非他命之行
    為，辯稱：扣到安非他命19包，是因伊常常要加班，所以買
    這麼多，可以吸1年到1年半左右，伊一天可以吸到2-3公克
    ，電子磅秤是因買東西的時候，怕一台不準，所以要兩台來
    確認是否正確，行動電話是伊之前用壞掉的，放在家裡被搜
    走的，查獲六萬元係向妹妹借了10萬元，剩下六萬元是要還
    妹妹的云云。
二、惟查：
(一)、證人丁○○於檢察官偵查時證稱：伊認識己○○，有使用
    0000000000手機，目前持續在使用，己○○萬里的安非他命
    工廠有去過，但他沒有讓伊進去，有到三合院看過，以前有
    施用安非他命，3月10日這1次，伊沒有跟他購買安非他命，
    那是伊要還他錢，另外代幫別人聯絡，1個的意思是1克安非
    他命，伊完全沒有賺錢，伊傳簡訊給己○○代為聯絡，印象
    中伊沒有去己○○那裡，是己○○過來伊跟他講某某找他，
    伊已經忘記那個人是誰了，伊不記得有沒有拿到東西，因為
    是他們自己見面等語（見98年度偵字第1488號卷第281頁）
    。而其短訊內容為：「喇叭，抱歉我知道你在忙！是想說我
    九點多有事要處理，你方便儘快過來！一是還你錢  二是要
    再處理一個！」（見同上偵卷第258頁），是以依證人丁○○所述，處理一個是一克安非他命的意思，其證稱係代幫別
    人聯絡，如係代幫別人聯絡，亦係要向被告購取一克安非他
    命。至於證人丁○○於本院審理時證稱：「己○○之前我不
    記得正確日期，有帶一個朋友來找我，因為被告帶到我那邊
    去，我記得大概有一、二次，我是知道這個人，那天剛好被
    告的朋友來找我，他叫我幫他聯絡己○○，因為他聯絡不到
    被告，應該是說被告有一個朋友來找我這樣，跟我說因為他
    聯絡不到己○○，我現在也不知道被告的朋友是要幹嘛」、
    「（問：為什麼要叫你幫他聯絡？）我不曉得，因為我有看
    過這個人，我就想說剛好我還被告1千塊錢，所以我就打電
    話給被告」、「（問：你怎麼會打處理一個）我不曉得，因
    為那個人跟我講說，你跟他講說處理一個就好了，你跟他講
    這樣就好了，我就用傳的，他說被告這樣子就知道了，後來
    己○○來，我在門口錢拿給被告」、「（問：你有問說，有
    電話他為什麼不自己打？）我不曉得」、「我想可能是被告
    沒有接電話，他跟我講說聯絡不到被告，我問他是被告不接
    電話還是怎樣」、「（問：這通簡訊傳完後，你有沒有跟己○○碰面？）有，但是時間多久我不是很確定，然後被告來
    ，我在門口把錢交給被告，他就跟朋友兩個人一起往山下走
    下去了」、「被告錢拿了，就跟他朋友往山下走，因為我住
    在南一路上，他們兩個就一起下去了，他的朋友叫什麼名字
    我不知道」、「（問：你在偵查檢察官問你話的時候，你說
    處理1個是指1克的安非他命，為什麼你會知道在處理1個是
    指安非他命）檢察官先問我你用1個代表是什麼意思，我可
    能沒有講的很明確就對了，我說就印象中好像一個好像就是
    一克的意思，但是實際上他們所謂的一克，憑良心講是猜，
    這是我自己的想法」，是以證人丁○○於本院審理時所證述
    ，係自己的想法，應係迴護被告之詞，不足採信。因依簡訊
    內容及證人之證述，如係證人代為聯絡，其旨意亦要向被告
    購買安非他命行為，且後來被告亦有與其朋友碰面，兩個就
    一起下去，足見確有交易毒品之行為。
(二)、又證人甲○○於檢察官偵查時證稱：「（問：你跟己○○買
    過幾次毒品？）我們合資一起去買，這樣比較便宜，我跟他
    買安非他命」、「合資沒幾次，約2、3次，買數量不一定，
    我1次買1、2兩，價錢不一定，約6、7萬元，跟己○○的朋
    友買的，他朋友我不認識，去大武崙買1兩，喜市社區買1兩
    ，時間約在98年3月13日，我被抓之前1星期左右，這2次有
    一段時間，約1、20天，我錢事先給己○○，我們在約定的
    地點，己○○自己也開車，我下車拿錢給他後，就回自己的
    車上等，己○○下車去跟他朋友拿之後，再拿到我車上給我
    」「（問：你怎麼知道己○○有沒有賺錢？）這是己○○講
    的，而且我們一起去」、「（問：被查獲的這1次，是跟己○○買的）不是，那天當天買的。」、「（問：跟誰買的？
    ）跟貴哥買的」等語。其於本院審理時證稱：「我們是有合
    資，但是我不是跟他買的，就是我們兩個一起出錢這樣子，
    但是時間我不記得，是有一兩次合資購買，就是有一次是因
    我要買，我想說兩個人一起拿的話比較便宜一點，然後我們
    就一起去這樣，因為我們是一起去的，我相信被告應該不會
    對我說謊，我們各自算自己的錢，我把錢交給被告，他朋友
    的車就停在前面，我在車上，被告跑到他朋友的車旁邊，被
    告也沒有上他朋友的車，他朋友也沒有下車，就直接把東西
    拿給被告就回去了，他就過來把東西交給我這樣子」、「跟
    己○○合資去買毒品，一人一包，就是一人買一兩，買一兩
    用20天到一個月，錢在車上交給被告」、「一次在大武崙，
    一次在喜市社區」、「（問：提示偵卷第1488號第250頁）
    他說找些比較勇的，然後我盡量找些帶好的給你，你提到帶
    好的是什麼東西）就是比較好的毒品，是安非他命，我是要
    買一兩，己○○也是要買一兩，一兩就是6萬5千元，還是6
    萬元我忘記了，我記得好像是6萬5千元，己○○他也是說出
    6萬5千元，我記得兩次都是差不多，是我們約在大武崙那邊
    ，我忘記是我先到的，還是被告先到，到的時候，被告的朋
    友停在前面，我們兩個先約在一個地點，被告的朋友就是在
    我們約的地點前面而已，沒有說是誰載誰去，因為我有車，
    被告自己也有車，我跟己○○碰面後，然後我下車去被告的
    車上，把我的錢算給被告，被告朋友就前面而已，我先交錢
    給己○○，己○○再去跟朋友拿毒品，己○○拿回來之後，
    因為我在被告的車上，被告就直接上車拿給我，我們就是一
    人一包，然後他朋友就走了，我跟被告兩人就開走了這樣」
    等語。是以依證人甲○○所述，其與被告合資購買，由被告
    與朋友先連絡好地點，再一同開車到約定地點，由證人甲○○將錢交給被告，被告再走到前面拿毒品，被告拿取毒品，
    拿到自己車上給證人甲○○。然依當天通訊內容：「B（甲○○）：啊你找一些比較勇的啊」、「A（己○○）我盡量
    找勇一點給你。」、「B：對啊，找個比較勇的啊」、「A：
    好啦」、「B：我到了喔。」、「A ：好、好」、「B：快一
    點喔。」、「A：好。」、「B：好」，而依證人甲○○所述
    ，所謂比較勇，係指比較好的毒品，依雙方通訊內容，係指
    證人甲○○直接找被告要毒品，不似與第三人約好地點交易
    ，再由被告與證人甲○○分別開車，共同到約好地點一同拿
    取毒品之對話，足見證人甲○○所述，係迴護被告之詞，不
    足採信。
(三)、證人乙○○於檢察官偵查時證稱：「3月24日晚上6、7點，
    在八堵八德路86號租屋處施用安非他命，沒有施用海洛因，
    我是用玻璃球燒烤，當時我看到己○○在該處施用安非他命
    ，我問他說我可以用嗎？他說可以，我就拿來用了，當時沒
    有他人在場」、「（問：己○○為何會在該處？）昨天晚上
    要我帶他的狗去打預防針，後來他就在86號睡著了」等語。
    而被告於本院審理時雖辯稱，實際上伊沒有拿東西給他，因
    為那時睡著了，是以被告所稱，那時睡著了，證人乙○○亦
    證述，後來他就睡著了，二人所述，並無矛盾之處，是以被
    告所辯那時睡著了，應係證人乙○○施用安非他命之後的事
    。
(四)、證人丙○○於檢察官偵查時證稱：「（問：當時己○○有多
    少安非他命？）我不曉得」、「（問：那他為什麼把安非他
    命裝在玻璃球給你？）我和他是同學，他叫我幫他帶機油過
    去，機油一瓶四百元，他有給我錢，他給我安非他命沒有收
    我錢」等語。其於本院審理時證稱：「我那天上去是幫己○○換機油，換機油的時候，他旁邊有放一點點，我有過去拿
    來吃，警方問我那個東西是誰的，我說那是己○○的」、「
    在偵查中檢察官訊問時，我有說3月21日己○○打電話叫我
    去萬里崁腳那邊去找他，我有帶機油過去」、「（問：你們
    有聊天，後來又把安非他命帶走，他沒有收你的錢，對不對
    ）沒有收我錢。」、「因為很久沒有用，用的話精神會很好
    ，我隔天還要上班，怕太累會想睡覺，才會帶走一些。」、
    「（問：你在倒安非他命時，有告知己○○？）因為他每次
    要的話，東西都會放很多，我也是拿機油上去給他，進去拿
    雜誌的時候就順便在裡面用。」、「（問：你倒的時候，被
    告有無看到）球本身裡面就有東西了」、「（問：你拿的時
    候，被告有無看到？）我有跟他講一下而已。」、「（問：
    當場拿去用，有無跟被告講）因為倒在玻璃球裡面倒好的，
    有放在玻璃球裡面」等語。是以證人所述，施用安非他命有
    告知被告，被告雖辯稱：因為他跟我借汽車雜誌，我叫他自
    己去房間拿的，我在庭院外面，車子下面，他跟我說帶走，
    因為他是要跟我借汽車雜誌，我沒有上樓，他跟我說帶走，
    我說好啊，拿去，我以為他是說雜誌，不曉得他說的是安非
    他命云云。然依證人所述，當時倒在玻璃球裡面倒好的，有
    放在玻璃球裡面，足見被告已將安非他命倒在玻璃球裡，準
    備隨時供他人施用，被告所辯，係卸責之詞，不足採信。
(五)、扣案之安非他命19包（合計純質淨重459.81公克），檢出二
    級毒品甲基安非他命成分，純度約95%，此有98年4月29日刑
    鑑字第0980042602號內政部警政署刑事警察局鑑定書附卷可
    稽（見98年度偵字第1488號卷第213頁），以每日施用0.1公
    克計算，則期間需長達1年多時間，而毒品保存期間有限，
    且遭查獲風險很大，被告供稱係其所有供自己施用，顯違經
    驗法則，被告所辯係卸責之詞，其意圖販賣而持有第二級毒
    品之犯行，洵堪認定。又扣案之海洛因12包（合計純質淨重
    9.08公克）均含有海洛因成分，此有98年4月27日調科壹字
    第09823013480號法務部調查局濫用藥物實驗室鑑定書在卷
    可稽（見同上偵卷第211頁），被告供承係其所有，其持有
    第一級毒品犯行洵堪定。
(六)、此外，並有查獲分裝袋1批、電子磅秤2台、行動電話10支（
    其中1支門號為0000000000號）、帳本2本等物足資佐證。被
    告上開之犯行應可認定。
三、論罪科刑
(一)、安非他命，係毒品危害防制條例第2條第2項第2款所定之第
    第二級毒品，被告非經許可予以販賣，核其所為係犯毒品危
    害防防制條例第4條第2項之販賣第二級毒品罪、同條例第5
    條第2項意圖販賣而持有第二級毒品罪、同條例第8條第2項
    轉讓第二級毒品罪及同條例第11條第1項持有第一級毒品罪
    。被告持有二級毒品安非他命之低度行為，為販賣、轉讓之
    高度行為所吸收，不另論罪。被告所犯各罪，犯意各別，行
    為互殊，應分論併罰。又被告曾受上開事實欄所述有期徒刑
    之執行完畢紀錄，此有刑案資料查註紀錄表1份在卷可佐，
    其於五年內再故意犯本件有期徒刑以上之本罪，均為累犯，
    應依刑法第47條第1項規定加重其刑。又毒品危害防制條例
    第11條第4項明定：「持有毒品達一定數量者，加重其刑至
    二分之一，其標準由行政院定之。」，行政院據此於93年1
    月7日訂定發布「轉讓持有毒品加重其刑之數量標準」，其
    中第2條規定：一、持有第一級毒品淨重5公克以上，加重其
    刑至二分之一。二、持有第二級毒品：淨重10公克以上，加
    重其刑至二分之一。本案被告為警查獲時所持有第一級毒品
    ，淨重5公克以上；持有第二級毒品，淨重10公克以上，爰
    依該數量標準加重其刑。又被告被查獲安非他命19包（合計
    純質淨重459.81公克），認有意圖販賣應係小額交易，係毒
    品交易之下游，其惡性情節較諸大量走私進口或長期販賣毒
    品之「大盤」、「中盤」毒販多所差異，對於他人及國家社
    會侵害之程度非屬重大，因認被告意圖販賣持有之犯罪情節
    非重，縱對其科以最低法定刑猶嫌過重，依一般國民生活經
    驗法則，實屬情輕法重，當足引起一般人之同情，顯有憫恕
    之處，爰依刑法第59條規定減輕其刑度。
(二)、爰審酌被告販賣、轉讓第二級毒品予人施用，使人沉迷毒癮
    而無法自拔，輕則戕害施用者之身心健康，重則引發各種犯
    罪，而為社會治安敗壞之源頭，對於社會平和秩序實有相當
    程度之危害；兼衡量被告素行、生活狀況、智識程度、犯罪
    動機、目的、販賣、轉讓毒品次數暨持有第一級毒品數量，
    併其所得利潤、犯後態度等一切情狀，分別量處如附表三宣
    告刑欄所示之刑及主文所示之刑，並定其應執行之刑。
(三)、次按犯毒品危害防制條例第4條至第9條、第12條、第13條或
    第14條第1項、第2項之罪者，其供犯罪所用或因犯罪所得之
    財物均沒收之，如全部或一部不能沒收時，追徵其價額或以
    其財產抵償之，毒品危害防制條例第19條第1項定有明文；
    經查被告如附表一編號1、4所示販賣第二級毒品所得財物，
    除附表一編號1販賣所得無從估算外，其2兩交易所得計14萬
    元所得，併予宣告沒收，如全部或一部不能沒收時，以其財
    產抵償之。扣案之分裝袋乙批、電子磅秤2台、行動電話1支
    （門號為0000000000）、分裝器具乙批、帳本2本，係供犯
    罪所用之物，爰依毒品危害防制條例第19條第1項規定沒收
    。又扣案之含安非他命及麻黃鹼之燒杯3只（內含安非他命
    純質淨重合計26.38公克），因內含安非他命係違禁物，與
    燒杯無法分離，爰依同條例18條第1項規定宣告沒收銷燬之
    。其他扣案之夾鍊袋1只、殘渣袋3只、夾鍊袋1只、注射針
    筒7支、吸食器1組、空燒杯1只、電熱器1台、瓦斯噴燈1組
    、海洛因純度檢測器1只、壓模器1組、行動電話9支、新台
    幣6萬元、第四級毒品麻黃鹼4包（合計純質淨重1600.76公
    克）並無證據證明係供犯罪所用或犯罪所得之物，爰不予以
    宣告沒收。
參、無罪部分
一、公訴意旨略以：被告己○○另於附表一編號2.4示時、地，
    以如附表一編號2、4所示毒品價錢或數量，販賣安非他命予
    不詳人士、甲○○以資牟利。因認被告附表一編號2、4所為
    ，亦涉犯毒品危害防制條例第4條第2項之販賣第二級毒品罪
    嫌云云。
二、按被告未經審判證明有罪確定前，推定其為無罪；犯罪事實
    應依證據認定之，無證據不得認定犯罪事實，刑事訴訟法第
    154條定有明文。又認定被告有罪之事實應憑證據；如未能
    發現相當之證據，或證據不足以證明，自不能以推測或擬制
    之方法，以為裁判之基礎；且認定事實所憑之證據，其為訴
    訟上之證明，須達於通常一般人均不致有所懷疑，而得確信
    其為事實之程度者，始得據為有罪之認定；倘其證明尚未達
    到此一程度，而有合理之懷疑存在時，尚難為有罪之認定基
    礎；苟積極證據不足為不利於被告事實之認定時，即應為有
    利於被告之認定，更不必有何有利之證據；亦即如無確切之
    積極證據，足以證明犯罪事實，即令被告不能為有利之反證
    ，亦不能遽論以罪責（最高法院30年度上字第816號、40年
    度臺上字86號、70年度臺上字第2368號、76年度臺上字第
    4986 號判決意旨參照）。徵諸被告無自證己罪之義務，則
    其更無自證無罪之義務，此乃法理之所當然。尤以情況證據
    （間接證據）斷罪時，更須基於該證據在直接關係上所可證
    明之他項情況事實，本乎推理作用足以確證被告有罪，方為
    合法，不得徒憑主觀上之推想，將一般經驗上有利被告之其
    他合理情況逕予排除（最高法院32年臺上字第67號判例意旨
    參照）。
三、公訴意旨無非係以通訊監察書影本及譯文、扣押筆錄及扣押
    物品目錄表清單、照片、證人甲○○之具結證述為主要論據
    。訊據被告堅決否認有販賣第二級毒品安非他命予不詳人士
    、甲○○之事實。
四、經查：
(一)、附表一編號2所示販賣毒品安非他命之部分，雖被告0000000
    000行動電話於98年3月5日凌晨1時29分與某男之通訊內容為
    ：「B：我是關心你一下，出門了沒。」、「A：沒有啦，我
    去幫你拿一個」、「B：兩個，兩個」、「A：沒有啦，昨天
    那個先一個，沒辦法」、「B：是喔。」、「A：我去給你看
    ，你就知道。」、「好好，女生也要喔。」、「A：好」；
    同日2時22分許：「A：我到石碇。」、「B：石碇喔。」「A
    ：嗯啊」沒有啦，我去幫你拿一是關心你一下，我去幫你拿
    一個」、「B：好好。」；同日2時36分許「A：開門」、「B
    ：好。」，被告警詢時供稱：「我去幫你拿一個，意指拿工
    程條款企畫書去給他看，女生也要喔，係指清潔女工」，是
    以對話內容所謂兩個、兩個，究竟意指何物，不無疑問，亦
    無該不詳人士指認是否為毒品交易？尚難僅以此通訊內容，
    即推斷係交易毒品。
(二)、附表一編號4所示販賣毒品安非他命之部分，被告0000000
    000行動電話於98年3月11日21時41分與甲○○之通訊內容為
    ：「A：你不出來幹嘛啦？」、「B：你不進來，你先進來啦
    」「A：我不要進去啦，美樂蒂這邊很辣。」「B：不會啦，
    認識那我有啦。」「A：這都海巡的，你拜託一下。」「B：
    那是那天而已啦。」「A：出來啦，來我那邊山上啦。」、
    「B：好啦。」，證人甲○○於本院時審理時證稱：這不是
    買安非他命，這是我們叫女生去汽車旅館。而依雙方通訊內
    容，顯係談論美樂蒂這邊很辣，問要不要進去？並非談論毒
    品交易，尚難據此推論被告販賣安非他命予甲○○之事實。
(三)、按公訴案件犯罪證據之蒐集，及提起公訴後，對犯罪事實之
    舉證責任及指出證明之方法，均屬公訴人之職責，原則上法
    院僅於當事人之主張及舉證範圍內進行調查證據，其經法定
    程式調查證據之結果，認已足以證明犯罪事實時，始得為犯
    罪事實之認定。若其為訴訟上之證明，於通常一般人仍有合
    理之懷疑存在，尚未達於可確信其真實之程度者，在該合理
    懷疑尚未剔除前，自不能為有罪之認定。茲起訴意旨雖認被
    告所為附表一編號2、4所示之販賣第二級毒品罪嫌，然公訴
    人所舉顯有瑕疵之證人證述，及語意尚未臻明確之監聽譯文
    ，不足作為被告有罪認定之證據。換言之，公訴人既未能提
    出或指出其他足可證明此部分犯行之直接或間接證據，亦未
    指出足可證明之適當方法，則基於「罪證有疑，利歸被告」
    之證據法則，自應認為起訴意旨所稱之此部分事實，尚屬不
    能證明，而應就此為無罪之諭知。
據上論斷，應依刑事訴訟法第299條第1項前段、第301條第1項，
毒品危害防制條例第4條第2項、同條例第5條第2項、同條例第8
條第2項、同條例第11條第1項、同條例第18條第1項、第19條第1
項，刑法第11條、第47條第1項、第59條、第51條第5款，判決如
主文。
本案經檢察官戊○○到庭執行職務。
中    華    民    國    98    年    12    月    7     日
                  刑事第二庭審判長法  官  陳志祥
                                  法  官  張婷妮
                                  法  官  陳伯厚
以上正本證明與原本無異。
如不服本判決應於收受送達後10日內向本院提出上訴書狀，並應
敘述具體理由；其未敘述上訴理由者，應於上訴期間屆滿後20日
內向本院補提理由書(均須按他造當事人之人數附繕本)「切勿逕
送上級法院」。
中    華    民    國    98    年    12    月    7     日
                                  書記官  王惠萍
附錄論罪法條
毒品危害防制條例第4條第2項
製造、運輸、販賣第二級毒品者，處無期徒刑或 7 年以上有期
徒刑，得併科新臺幣 1 千萬元以下罰金。
毒品危害防制條例第5條第2項
意圖販賣而持有第二級毒品者，處 5 年以上有期徒刑，得併科
新臺幣 5 百萬元以下罰金。
毒品危害防制條例第8條第2項
轉讓第二級毒品者，處 6 月以上 5 年以下有期徒刑，得併科新
臺幣 70 萬元以下罰金。
毒品危害防制條例第11條第1項
持有第一級毒品者，處 3 年以下有期徒刑、拘役或新臺幣 5 萬
元以下罰金。
 附表一：
┌──┬────┬───────┬───┬─────┬───────┐
│編號│ 時  間 │   地    點   │對  象│ 聯絡電話 │毒品價錢（新台│
│    │        │              │      │          │幣）或數量    │
├──┼────┼───────┼───┼─────┼───────┤
│ 1  │98年3月 │基隆市○○街96│己○○│0000000000│1公克安非他命 │
│    │10日19時│號            │之朋友│          │              │
│    │28分許  │              │      │          │              │
├──┼────┼───────┼───┼─────┼───────┤
│ 2  │98年3月5│臺北縣板橋市國│不詳  │0000000000│2公克安非他命 │
│    │日1時29 │光路某處      │      │          │              │
│    │分許    │              │      │          │              │
├──┼────┼───────┼───┼─────┼───────┤
│ 3  │98年3月 │臺北縣萬里鄉崁│甲○○│0000000000│2兩安非他命   │
│    │3日3時33│腳15號        │      │          │              │
│    │分許    │              │      │          │              │
├──┼────┼───────┼───┼─────┼───────┤
│ 4  │98年3月 │基隆市安樂去基│甲○○│0000000000│1兩安非他命， │
│    │11日21時│金三路美樂地汽│      │          │金額約6、7萬元│
│    │41分    │車旅館及臺北縣│      │          │              │
│    │        │萬里鄉崁腳15號│      │          │              │
└──┴────┴───────┴───┴─────┴───────┘
 附表二：
┌──┬──────┬─────────┬────┬────────┐
│編號│時  間      │地     點         │對  象  │轉讓毒品種類數量│
├──┼──────┼─────────┼────┼────────┤
│ 1  │98年3月21日 │台北縣萬里鄉嵌腳15│丙○○  │施用一次之數量  │
│    │            │號                │        │                │
├──┼──────┼─────────┼────┼────────┤
│ 2  │98年3月24日 │基隆市○○區○○路│乙○○  │施用一次之數量  │
│    │晚上8時許   │86號1樓           │        │                │
└──┴──────┴─────────┴────┴────────┘
 附表三：
┌──┬───────┬──────┬─────┬─────────┬───────┬───────┐
│編號│  時間        │地  點      │  對  象  │  毒品價錢或數量  │  所犯罪名    │  宣告刑      │
├──┼───────┼──────┼─────┼─────────┼───────┼───────┤
│一  │ 98年3月10日  │基隆市○○街│  己○○  │  1公克安非他命   │  販賣第二級  │  處有期徒刑  │
│    │ 19時28分許   │96號        │  之朋友  │                  │  毒品        │  柒年陸月    │
├──┼───────┼──────┼─────┼─────────┼───────┼───────┤
│二  │ 98年3月3日   │台北縣萬里鄉│  甲○○  │  2兩安非他命     │  同上        │  同上        │
│    │ 3時33分許    │崁腳15號    │          │                  │              │              │
├──┼───────┼──────┼─────┼─────────┼───────┼───────┤
│三  │ 98年3月21日  │同上        │  丙○○  │  施用一次數量    │  轉讓第二級  │  處有期徒刑  │
│    │ 下午         │            │          │                  │  毒品        │  柒月        │
├──┼───────┼──────┼─────┼─────────┼───────┼───────┤
│四  │ 98年3月24日  │基隆市安樂區│  乙○○  │  同上            │  同上        │  同上        │
│    │ 晚上8時許    │八德路86號1 │          │                  │              │              │
│    │              │樓          │          │                  │              │              │
└──┴───────┴──────┴─────┴─────────┴───────┴───────┘
  附表四：
┌────┬─────────────────────────────┐
│  編號  │      扣案物品                                            │
├────┼─────────────────────────────┤
│  一    │      海洛因12包（合計淨重9.08公克）                      │
├────┼─────────────────────────────┤
│  二    │      安非他命19包（合計純質淨重459.81公克）              │
├────┼─────────────────────────────┤
│  三    │      內含安非他命及麻黃鹼之燒杯3只                       │
│        │      （內含安非他命純質淨重合計26.38公克）               │
├────┼─────────────────────────────┤
│  四    │      分裝袋乙批                                          │
├────┼─────────────────────────────┤
│  五    │      電子磅秤2台                                         │
├────┼─────────────────────────────┤
│  六    │      行動電話1支（門號為0000000000）                     │
├────┼─────────────────────────────┤
│  七    │      帳本2本                                             │
├────┼─────────────────────────────┤
│  八    │      分裝器具乙批                                        │
│        │                                                          │
└────┴─────────────────────────────┘


司法院資訊處製作；財團法人民間司法改革基金會備份。
